臺灣花蓮地方法院刑事判決　　　　　　　　　　　　　　九十四年度易字第六三號
　　公　訴　人　臺灣花蓮地方法院檢察署檢察官
　　被　　　告　丙○○
右列被告因詐欺等案件，經檢察官提起公訴（九十四年度偵字第六六六號）及函
案審理（九十四年度偵字第七五五、七五六號），被告於本院準備程序進行中，就被
訴犯罪事實為有罪之陳述，經本院合議庭裁定由受命法官獨任進行簡式審判程序審理
後，本院判決如左：
    主  文
丙○○連續意圖為自己不法之所有，而侵占離本人所持有之物，處罰金參仟元，如易
服勞役，以參佰元折算壹日。
    事  實
一、丙○○基於意圖為自己不法所有之概括犯意，先後於下列時間、地點，拾獲離本
    人所持有之行動電話，予以侵占入己：
（一）於民國九十三年七月十五日晚間某時許，在花蓮市○○路東洋廣場某處，拾獲
      乙○○所有之行動電話一支（序號：000000000000000號，廠
      牌三菱─Ｍ３２０，係於九十三年六月底，在花蓮市○○路花蓮高中門口失竊
      ），予以侵占入己。得手後，於翌日即同年月十六日某時，將該行動電話變賣
      予不知情之花蓮市○○路寶島通信行，得款新臺幣（下同）四百元（起訴書誤
      載為五百元），供己花用殆盡。
（二）復於九十三年十二月五日某時許，在花蓮市行政院衛生署花蓮醫院旁之人行道
      上，同時拾獲吳美月所有之行動電話（序號：00000000000000
      0號，廠牌ＢＥＮＱ─６２０，係於九十三年十一月底，在花蓮縣壽豐鄉○○
      村○○路四十二號住處失竊）及曾錦宏所有之行動電話（序號：000000
      000000000號，廠牌ＭＯＴＯ─Ｖ６６，係於九十三年十月二十日上
      午十一時許，在花蓮市○○○路二三八號前失竊）各一支，予以侵占入己。得
      手後，於翌日即同年月六日某時，將上開二支行動電話變賣予不知情之花蓮市
      ○○路鴻濬通信行（即瑞濬手機配件批發），分別得款一百元及五百元，共計
      六百元，供己花用殆盡。
二、案經花蓮縣警察局花蓮分局報請臺灣花蓮地方法院檢察署檢察官偵查起訴及函送
    併案審理。
    理  由
一、右開事實，業據被告丙○○迭於警詢及本院訊問時均坦承不諱，核與被害人乙○
    ○及吳美月之指訴及證人張平安之證述之情節相符，並有切結書三份、通聯調閱
    查詢單六份附卷可證。是被告自白與事實相符，其自白應可採信。本件事證明確
    ，被告犯行足堪認定，應予依法論科。
二、核被告所為，係犯刑法第三百三十七條之侵占離本人所持有之物罪。又被告前揭
    多次犯行，時間緊接，方法相同，觸犯構成要件相同之罪名，顯係基於概括犯意
    反覆為之，應依刑法第五十六條連續犯之規定論以一罪，並依法加重其刑。另被
    告一侵占行為同時侵害被害人吳美月及曾錦宏之財物，係一行為觸犯數罪名，屬
    想像競合，應依刑法第五十五條前段之規定，從一重處斷。爰審酌被告不思循合
    法正當途徑獲得財富，且迄今尚未賠償被害人所受之損害，惟其犯罪之動機係因
    一時貪念，而犯罪之目的、手段、犯罪所生之損害均屬輕微，且犯後坦承犯行，
    態度良好，以及被害人乙○○之母親到院表示不予追究等一切情狀，量處如主文
    所示之刑，併諭知易服勞役之折算標準。
三、另公訴及函送併案審理意旨略以：被告於侵占上開行動電話後，另行起意，意圖
    為自己不法之所有，分別於九十三年七月十六日及同年十二月六日，以切結書上
    署押擔保該等行動電話係來源合法為詐術方法，以四百元、一百元及五百元價格
    ，詐賣予不知情之寶島通信行及鴻濬通信行人員，而認被告另犯有刑法第三百三
    十九條第一項之詐欺取財罪嫌。然查，被告固坦承伊於上開時間、地點，將拾獲
    之該行動電話變賣予前揭通信行之事實，並有上開切結書三份在卷可參，是被告
    以本人名義簽署切結書，以資變賣，堪以認定；且衡諸該切結書所載內容：本人
    保證該機絕對來源清楚，若有必要，本人願配合舉證或說明來源，並負責一切因
    來源所衍生出的法律問題；保證其手機為本人所有，絕非由不良管道取得，簽此
    切結書作為保證依據，若有不實願負一切法律責任等語，是被告並未偽造不實署
    押或填載不實相關資料，而係其與通信行間因買賣行動電話，其依法應負瑕疵擔
    保責任所為之書面保證，況一般竊盜或侵占之行為人於竊盜或侵占行為完成後，
    為確保或利用竊盜或侵占行為之不法利益所為之行為，若不再另行破壞新法益者
    ，應屬不罰之後行為，而本件被告為將贓物變賣，應屬利用侵占行為之不法利益
    所為之行為，且一般人為順利變賣贓物，當會虛偽地向購買者佯稱來源正當合法
    ，以免無法出售得款，故此種未再破壞新法益之情形下，應毋庸再論以詐欺取財
罪。此與為販賣贓物而另行偽造私文書而有破壞新法益迥異，故公訴人上開所指
    ，容有誤會。惟公訴人認上開詐欺取財罪嫌與前揭論罪科刑之侵占離本人持有之
    物罪間有方法結果之牽連犯關係，屬裁判上之一罪，爰不另為無罪之諭知。
據上論斷，應依刑事訴訟法第二百九十九條第一項前段、第二百七十三條之一第一項
，刑法第五十六條、第三百三十七條、第五十五條、第四十二條第二項，罰金罰鍰提
高標準條例第一條前段、第二條，判決如主文。
本案經檢察官甲○○到庭執行職務。
中      華      民      國    九十四      年      五    月    三十一    日
                              臺灣花蓮地方法院刑事第三庭
                                  法  官    饒  金  鳳
右正本證明與原本無異。
如對本判決不服，應於送達後十日內，向本院提出上訴。（應抄附繕本）
                                  法院書記官
中      華      民      國    九十四      年      五    月    三十一    日
附錄本案論罪科刑之法律條文：
刑法第三百三十七條：
意圖為自己或第三人不法之所有，而侵占遺失物、漂流物或其他離本人所持有之物者
，處五百元以下罰金。
